臺灣臺中地方法院刑事判決　　　　　　　　　　　　九十三年度易字第一四一五號
　　公　訴　人　臺灣臺中地方法院檢察署檢察官
　　被　　　告　甲○○
右列被告因詐欺案件，經檢察官提起公訴（九十三年度偵字第五五０五號），本院判
決如左：
    主  文
甲○○幫助意圖為自己不法之所有，以不正方法由自動付款設備取得他人之物，處有
期徒刑月，如易科罰金，以佰元折算壹日。
    事  實
一、甲○○於民國九十一年九月十二日，至臺中市○區○○路三段三五五號臺中商業
    銀行（下稱臺中商銀）南臺中分行，申請存摺存款帳戶（帳號00000000
    0000號，起訴書漏載前五碼）、提款卡，同時辦理電話銀行服務及轉帳業務
    。其知悉他人收集存摺、提款卡等帳戶資料，顯係欲以該收集之帳戶遂行財產上
    犯罪之目的，而將個人帳戶出租、出售或以其他方式提供他人使用，可預見此帳
    戶可供作詐欺犯罪之人頭帳戶，便於以不正方式取得他人金錢，仍不違背其本意
    ，竟基於幫助他人詐欺犯罪之未必故意，於不詳時間及地點，將上開帳戶之存摺
    、提款卡及密碼提供給予某姓名年籍不詳而有刑事責任能力之人使用，以此方法
    幫助此人以不正方式取得他人金錢。後某姓名年籍不詳之人，持丙○○所有於九
    十二年九月七日遺失之汐止南昌郵局提款卡（局號0000000號、帳號00
    00000號，丙○○怕忘記密碼，乃將密碼書寫在卡片封套上），至基隆市○
    ○路郵局（起訴書誤載為同市○○路郵局）之自動提款機，依封套上之密碼輸入
    數字，使提款機辨識系統誤認其為真正持卡人，乃陷於錯誤，依上開輸入之密碼
    、金額，以轉帳方式，將丙○○郵局帳戶內之存款新臺幣（下同）六萬元轉帳至
    甲○○前揭帳戶。嗣於九十二年九月八日，某姓名年籍不詳之人復持甲○○所有
    上開臺中商銀之金融卡，在臺中縣太平市○○路八四號合作金庫太平分庫之自動
    提款機，領出六萬元。
二、案經基隆市警察局報請臺灣臺中地方法院檢察署檢察官偵查起訴。
    理  由
一、訊據被告甲○○對其有於九十一年九月十二日，向臺中商銀南臺中分行申請存摺
    存款帳戶（帳號000000000000號）、提款卡，同時辦理電話銀行服
    務及轉帳業務之事實供認不諱，惟矢口否認有何幫助之故意，辯稱：伊之臺中銀
    行南臺中分行存簿連同國民身分證、手機、提款卡，於九十一年九月十二日申請
    帳戶後數月，在臺中縣大里市住處管理室前面的機車停放區，機車置物箱被撬開
    而遭竊，當時這些物品都放在手提包內，整包被拿走，所有的證件都沒有去辦遺
    失，後來接到桃園警察局、基隆市警察局通知去做筆錄，伊換領國民身分證之時
    間，是九十一年九月十二日開戶後之四、五個月，之後即沒有再申請補發國民身
    分證云云。惟查：
（一）被告於九十一年九月十二日，向臺中商銀南臺中分行申請存摺存款帳戶（帳號
      000000000000號）、提款卡，同時辦理電話銀行服務及轉帳業務
      之事實，除據被告自白外，並有臺中商銀南臺中分行帳號000000000
      000號之存款業務往來申請約定書、交易明細（偵查卷第九至十一頁、第五
      十一頁）存卷可憑。又證人丙○○於九十二年九月七日遺失汐止南昌郵局提款
      卡（局號0000000號、帳號0000000號，其因怕忘記密碼，乃將
      密碼書寫在卡片封套上），某姓名年籍不詳之人後在基隆市○○路郵局之自動
      提款機，依封套上之密碼輸入數字，使提款機辨識系統誤認其為真正持卡人，
      陷於錯誤，以轉帳方式，將證人丙○○郵局帳戶內之存款六萬元轉帳至被告前
      揭帳戶，於九十二年九月八日，某姓名年籍不詳之人復持被告所有上開臺中商
      銀之金融卡，在合作金庫太平分庫之自動提款機，領出六萬元等情，亦據證人
      丙○○於警詢、偵查及本院準備程序時陳述明確（被告對證人丙○○之上開證
      詞，經其於審判程序表示無意見而同意作為證據，本院審酌相關事證，認該陳
      述為適當，依刑事訴訟法第一百五十九條之五第一項規定，具有證據能力），
      並有汐止南昌郵局局號0000000號、帳號0000000號帳戶之存摺
      交易往來明細資料（見偵查卷第十八、十九頁）、及某姓名年籍不詳之人轉帳
      之照片二幀（見偵查卷第六、七頁），可資佐證。
（二）被告雖辯稱：上開臺中商銀南臺中分行之存摺、提款卡、國民身分證一同遭人
      竊走後，其於九十一年九月十二日開戶後之四、五個月內有換領國民身分證云
      云，故依其之辯解，其辦理補發國民身分證之時間應為九十一年底或九十二年
      初。又被告於九十三年八月九日本院審理時供承：國民身分證自該次辦補發，
      之後即沒有再辦理補發，即是今日帶至法庭之這張國民身分證等語（見本院卷
      第二十九頁），然經本院當庭勘驗被告帶至法庭之國民身分證，其補發日期為
      九十三年三月五日一節，載明於該日審判筆錄（見本院卷第三十頁），是以被
      告所辯稱其換領國民身分證之時間，即與事實不符，該國民身分證顯然在九十
      一年底或九十二年初並無遺失，故被告辯稱：國民身分證係與存摺、提款卡一
      同遭竊云云，顯不足採信。又個人之提款密碼乃是極為機密之資料，依照常理
      ，倘非刻意告知，他人必定無法得知，況被告於偵查中自承：密碼係隨機設定
      ，並未將密碼與提款卡放在一起等語（見偵查卷第三十一頁），益徵該不詳姓
      名年籍不詳之人，得以持被告所有上開帳戶之提款卡輸入密碼提款，必係被告
      刻意告知，否則該他人無法為之。綜上，被告所辯顯與常理有違，無足採取，
      是以上開帳戶之存摺、提款卡及密碼，應係被告所交付及告知一節，當可認定
      。
（三）按今日一般人至銀行、郵局等金融機構開設帳戶並非難事，如非供犯罪之非法
      使用，衡情自無置自己名義帳戶不用，而任意取得他人帳戶使用之必要。又衡
      諸金融存款帳戶事關存戶個人財產權益之保障，其與存戶印鑑章結合，專有性
      自屬更高，除非本人或與本人親密關係者，難認有何理由可自由流通使用該存
      摺、印章，而一般人均有妥為保管防阻他人任意使用之認識，縱因特殊情況偶
      有交付他人使用之需，亦必然深入瞭解用途後再行提供以使用，方符常情。且
      該等專有物品如落入不明人士手中，若未稍加受闡明正常用途，極易被利用為
      與財產有關之犯罪工具，此為一般生活認知所易於體察之常識，而無正當理由
      ，竟任意要求他人提供帳戶，客觀上應可預見其目的，係供存入某筆資金後，
      再行領出之用，且該筆資金之存入及提領過程係有意隱瞞其流程及行為人身分
      曝光之用意，此應為一般人本於一般認知能力所易於意會者。本案被告交付臺
      中商銀南臺中分行帳戶存摺一本、提款卡一張供非熟識之他人轉帳及提款，與
      日常基於一時生活之便，偶一協助他人之善例有異，其間竟對該他人身分來歷
      毫無所悉，自是明顯違背一般生活經驗，被告於得預見他人犯罪之情形下，將
      前開帳戶供綽號該姓名年籍不詳之人以不正方式取得財物之用，足證被告有幫
      助之故意至明。被告所辯，不足採信，本案事證明確，被告右揭幫助之犯行，
      堪以認定。
二、被告基於幫助他人犯罪之意思，提供存摺、提款卡、密碼供姓名年籍不詳之人，
    以不正方法由自動付款設備取得證人丙○○之財物，雖並未參與詐欺之犯行，然
    其顯係就他人之犯罪加以助力，參與刑法第三百三十九條之二第一項構成要件以
    外之行為，係犯刑法第三十條第一項、第三百三十九條之二第一項之以不正方法
    由自動付款設備取得他人財物罪之幫助犯，並依刑法第三十條第二項幫助犯之規
    定，依正犯之刑減輕之。爰審酌被告年輕力盛，竟不思以正當工作，以賺取生活
    之資，將存摺、提款卡交予他人犯罪使用，使正犯難以查緝，助長犯罪，對證人
    丙○○造成財產上之損害，犯後否認犯行，惡性非輕，惟念及被告於審判期間與
    證人丙○○達成和解，願意賠償其損失，且未曾有科處有期徒刑以上之前科，有
    卷附臺灣高等法院被告全國前案紀錄表可參等一切情狀，判決如主文所示之刑，
    以資懲儆。又被告名義之上開臺中商銀南臺中分行存摺一本、提款卡一張，係被
    告供作幫助詐欺罪之用，且係被告所有，雖據被告陳明在卷，惟未據扣案，為免
    日後執行困難，爰不宣告沒收。
據上論斷，應依刑事訴訟法第二百九十九條第一項前段，刑法第三百三十九條之二第
一項、第三十條、第四十一條第一項前段，罰金罰鍰提高標準條例第一條前段、第二
項，判決如主文。
本案經檢察官乙○○到庭執行職務
中      華      民      國      九十三      年      八    月    廿三    日
                                臺灣臺中地方法院刑事第十四庭
                                審判長法  官  楊真明
                                      法  官  陳  葳
                                      法  官  劉逸成
右正本證明與原本無異。
如不服本判決，應於送達後十日內向本院提出上訴狀（須附繕本），上訴於臺灣高等
法院臺中分院。
                                      書記官
中      華      民      國      九十三      年      八    月    廿三    日
附錄本判決論罪科刑法條
中華民國刑法第三百三十九條之二
  意圖為自己或第三人不法之所有，以不正方法由自動付款設備取得他人之物者，處
  三年以下有期徒刑、拘役或一萬元以下罰金。
  以前項方法得財產上不法之利益或使第三人得之者，亦同。
